臺灣新竹地方法院刑事判決　　　　　　　　　　　　　九十一年度易字第五六七號
　　公　訴　人　臺灣新竹地方法院檢察署檢察官
　　被　　　告　丙○○
　　　　　　　　子○○
　　　　　　　　丁○○
右列被告因恐嚇取財等案件，經檢察官提起公訴（九十年度偵字第七三七四號、九十
一年度偵字第二九二二號），本院判決如左：
    主  文
丙○○故買贓物，處有期徒刑伍月，扣案「癸○○」身分證及駕駛執照上之丙○○照
片各壹張、第一商業銀行金融卡壹張、第一商業銀行存摺壹本、郵局儲金簿壹本，均
沒收之；又共同連續意圖為自己不法之所有，以恐嚇使人將本人之物交付，處有期徒
刑參年，扣案行動電話貳具，沒收之，應執行有期徒刑參年伍月，扣案「癸○○」身
分證及駕駛執照上之丙○○照片各壹張、第一商業銀行金融卡壹張、第一商業銀行存
摺壹本、郵局儲金簿壹本及行動電話貳具，均沒收之。
子○○共同意圖為自己不法之所有，以恐嚇使人將本人之物交付，處有期徒刑壹年。
丁○○無罪。
    事  實
一、丙○○於民國九十年六、七月間某日，因另涉殺人、檢肅流氓條例等案件經本院
    通緝中，明知年籍姓名不詳、綽號「老潘」之成年男子所提供之「癸○○」所有
    身分證、駕駛執照各一張及吳松晏之第一商業銀行金融卡一張、第一商業銀行存
    摺一本、林月嫦之郵局儲金簿一本等物品均係來路不明之盜贓物（身分証及駕駛
    執照係癸○○於九十年三月間，在桃園縣楊梅鎮埔心火車站附近遺失），竟為逃
    避警方查緝，在桃園縣中壢市不詳處所，以交付新台幣（下同）一萬元及其所有
    照片之代價，向綽號「老潘」之成年男子購得前開癸○○所遺失之身分證及駕駛
    執照各一張，並均換貼上丙○○之照片，及第一商業銀行金融卡一張、第一商業
    銀行存摺一本、郵局儲金簿一本等物，並足生損害於癸○○及戶政機關對身分證
    、交通管理機關對駕駛執照管理之正確性。
二、丙○○又另行基於意圖為自己不法所有之概括犯意，先後多次，分別於（一）九
    十年六月間某日，與同因殺人案通緝中之子○○基於共同犯意之連絡，由丙○○
    出面以電話向位於新竹縣新豐鄉○○路五十四號之「戰略帝國網路店」負責人甲○○恐嚇須按月繳納保護費三萬元，且為達恐嚇目的，並由丙○○與年籍姓名均
    不詳之另一成年男子共同基於毀損之概括犯意聯絡，騎乘機車前往戰略帝國網路
    店，以石頭砸毀該店之玻璃門，致被害人甲○○因而心生畏懼，依其要求每月給
    付三萬元至同年十月間止，共四個月，給付十二萬元，其間並分由與之有犯意連
    絡之子○○前往收取前開恐嚇款項；（二）丙○○再自九十年九月十五日十九時
    起，多次以電話恐嚇位於新竹縣竹北市○○路○段一五五巷七六弄七一號之『大
    發海釣城』負責人丑○○，以涉犯殺人罪須籌跑路費為由，要求給付三十萬元，
    揚言若不從，要被害人丑○○穿好防彈衣比較安全等語，致使被害人丑○○心生
    畏懼，因嗣後丙○○即為警逮捕，而未遂；（三）丙○○又與不詳姓名之人基於
    共同犯意連絡，於九十年九月十五日二十三時許，再以同前之涉犯殺人罪需籌跑
    路費為由，電話恐嚇位於新竹縣竹北市○○路一二一號之『亞曼尼網路休閒屋』
    負責人己○○，要求給付八萬元保護費，致使被害人己○○因而心生畏懼，如數
    交付其要求之八萬元。（四）丙○○再於九十年十月二十三日凌晨三時許起，夥
    同數名年籍姓名不詳之成年友人，共同騎乘數部機車，沿新竹縣新豐鄉○○路直
    行，見該路十二號由乙○○所開設之『明星網路咖啡店』、四十七號由戊○○所
    開設之『征服者網路店』、四十九號由庚○○所開設之『快樂健康網路店』、及
    五十三號由辛○○所開設之『新世紀網路店』等店家，即沿路以石頭砸毀各店玻
    璃門、窗以為恐嚇手段，再藉由前開店家互相詢問被害人甲○○亦有相同之被恐
    嚇取財經驗，告知新興路附近地區○設○路店之商家，要求按月交付保護費予丙○○，致被害人乙○○、戊○○、庚○○、辛○○等人因而心生畏懼，嗣因丙○○為警逮捕而未遂。（五）丙○○另與數名年籍姓名均不詳之成年男子基於共同
    之犯意聯絡，並基於上述意圖為自己不法所有之概括犯意，於九十年十月二十日
    十九時許，與四名年籍姓名不詳之成年男子，前往被害人壬○○位於新竹縣湖口
    鄉○○路一八九巷六弄二號住處，以「我和我爸爸二人通緝跑路中，希望你能供
    應跑路費五十萬元，如果不給，我就對你家人不利，反正我知道你家住那裡，我
    也不差再多犯一件案子」等語，恐嚇被害人壬○○，要求給付五十萬元之「跑路
    費」，致被害人壬○○心生畏懼，而交付三十萬元予丙○○。嗣於九十年十月三
    十日，在桃園縣中壢市○○○路○段三一二巷一號十樓為警查獲通緝中之丙○○
    及子○○，並扣得丙○○所有經變造換貼其相片之癸○○身分證及駕駛執照各一
    張、第一商業銀行金融卡一張、第一商業銀行存摺一本、郵局儲金簿一本及丙○○用以恐嚇商店之行動電話二具等物。
三、案經新竹縣警察局及新竹縣警察局竹北分局分別移送臺灣新竹地方法院檢察署檢
    察官偵查起訴。
    理  由
壹、有罪部分
一、訊據被告丙○○對於前開故買贓物、偽造特種文書及恐嚇網咖、海釣場負責人等
    犯罪事實固均坦承不諱，雖矢口否認恐嚇被害人壬○○，辯稱因其父即同案被告
    丁○○（無罪理由後述）與被害人壬○○合夥，但多年未結算盈虧，事後被害人
    壬○○告以未賺錢，伊認有，故要求給付五十萬公司分配得的利潤，且扣除其父
    丁○○原積欠之二十萬元會錢，故向被害人壬○○拿取三十萬元，並未恐嚇，係
    被害人壬○○自覺理虧而給付前開款項云云。惟經查，被告丙○○恐嚇被害人壬○○部分，業據被害人壬○○指述綦詳，且被告丙○○於當時確為本院發佈通緝
    之通緝犯，有臺灣高等法院被告全國前案紀錄表在卷可稽，被告丙○○亦坦承當
    時並有數人隨同伊與告訴人壬○○會面，依常情而言，告訴人壬○○處於當時情
    形，當會心生畏懼堪以認定，又被害人壬○○本無交付該筆款項之意願，亦據被
    告丙○○及同案被告丁○○供述甚詳，揆諸常情，若非受脅迫，告訴人壬○○豈
    可能於否認與同案被告丁○○有合夥關係、且未計算盈虧及同案被告丁○○前尚
    積欠告訴人二十萬元會款未償還之情況下，又再交付三十萬元予被告丙○○？顯
    見告訴人之指述應可採信，被告丙○○前開所辯尚非可採，被告丙○○所另涉之
    恐嚇罪部分，亦據被害人甲○○、丑○○、己○○、庚○○、乙○○、戊○○及
    辛○○等指述明確，被告丙○○故買贓物，及偽造身分証及駕駛執照之行為並有
    扣案之丙○○所有經變造換貼其相片之癸○○身分證及駕駛執照各一張、第一商
    業銀行金融卡一張、第一商業銀行存摺一本、郵局儲金簿一本及被告丙○○用以
    恐嚇商店之行動電話二具等物扣案可資佐証，被告丙○○自白部分亦核與事實相
    符。
二、訊據被告子○○矢口否認前開犯行，辯稱並未參與恐嚇之犯行云云。惟經查，被
    告子○○於偵查中坦承曾前往戰略帝國網咖收款，雖辯稱係同案被告丙○○叫伊
    幫同收錢，不知是保護費云云，然參以被告於偵查中供稱之，伊與同案被告丙○○均經通緝中，且當時常與被告見面，並係與被告丙○○同時被查獲等情，被告
    子○○辯稱不知被告丙○○當時恐嚇前開商店以取得逃亡費用，因由其負責收款
    之詞，顯違日常之經驗法則，不足採信，另再參以卷附之通聯記錄，被告丙○○
    、子○○二人確係連絡頻繁，更足証被告子○○前開所辯不實，此外復參以被害
    人甲○○於警訊中供稱之：九十年十一月初是子○○到我店裡說要幫丙○○拿保
    護費等語，均足以証明被告子○○確有至其店內拿錢，則被告子○○嗣後於本院
    辯稱並未拿錢之詞，顯然不實，不堪採信。至公訴人雖認被告子○○與被告丙○○共同基於概括犯意恐嚇被害人丑○○、己○○、庚○○、乙○○、戊○○及辛○○等人，此均經被告子○○否認在卷，且查，被害人丑○○供稱僅係遭被告丙○○打電話恐嚇，並未接獲被告子○○之恐嚇電話，而其餘被害人於警訊及偵訊
    中亦均僅供稱：是甲○○告訴我們「小瑋」要收保護費等語，然均係傳聞，並未
    直接接獲被告子○○恐嚇之訊息，故尚未足以証明被告子○○另與被告丙○○共
    同涉犯前開恐嚇犯行甚明，故此部分被告子○○所辯尚堪採信，被告子○○應僅
    參與恐嚇被害人甲○○之犯行。至被害人甲○○乃最早受到被告丙○○等恐嚇之
    人，於本院訊問時並供稱與被告子○○有同校之誼，顯然不可能有誤認之情形，
    故其於警訊中之指述應堪採信，又依新竹縣警察局監聽被告二人通話紀錄內容之
    結果，可知上開恐嚇取財之犯行，非僅被告二人，有譯文在卷可按，此亦經被告
    丙○○供述在卷，可知尚有未被查獲之其他共犯在逃，故被害人甲○○事後雖於
    偵訊時及本院訊問時雖均供稱：子○○並未說要收保護費等語，顯係為求自保，
    尚難採信。至被告丙○○雖供稱被告子○○並未參與，然參以被告丙○○於本院
    曾供稱伊均未恐嚇前開之人，嗣後翻供稱係為逃避責任等語，及被告二人係因同
    涉殺人案件在逃，故其供述當係為維護被告子○○，而有不實之處，尚無法認其
    供述屬實。
三、故被告二人前開所辯乃事後卸責之詞，不足採信。被告等犯罪事証明確，犯行均
    堪認定。
四、核被告丙○○所為係犯刑法第二百十二條變造特種文書罪、第三百四十九條第二
    項故罪贓物罪、第三百四十六條第一項恐嚇取財罪、同條第二項恐嚇取財未遂罪
    、第三百五十四條之毀損罪；被告子○○所為係犯刑法第三百四十六條第一項之
    恐嚇取財罪。被告丙○○所犯變造特種文書罪及故買贓物罪間，有方法目的之牽
    連關係，被告丙○○所犯之恐嚇取財罪、恐嚇取財未遂罪及毀損罪間，亦有方法
    結果之牽連關係，分別從一重之故買贓物罪及恐嚇取財罪處斷。被告丙○○與子
    ○○間對前開恐嚇取財罪間，有犯意連絡，行為分擔，係屬共同正犯。被告丙○○所犯多次恐嚇取財罪及恐嚇取財未遂罪間，時間緊接，所犯又係犯罪構成要件
    相同之罪，顯係基於概括犯意為之，應依刑法第五十六條連續犯之規定論以一罪
    ，並加重其刑。被告丙○○前開所犯故買贓物罪及恐嚇取財罪間，犯意各別、罪
    名有異，應予分論併罰。爰審酌被告丙○○故買贓物之犯罪動機係為逃避追緝，
    因而可能造成各種行政管理之疏失，所可能造成之損害重大，其恐嚇多家商店，
    造成整條街上之商店為之人心惶惶，既無心於工作，其行為對社會治安、司法秩
    序產生重大之不信任感，及與被告子○○犯罪之動機、目的，雖被告丙○○及子
    ○○均年紀尚輕，然其等於本院訊問時均毫無悔意，被告子○○並意圖卸責，而
    否認犯行，其等犯後態度均不佳，且其等行為對社會所造成之重大危害及犯罪後
    態度等一切情狀，分別量處如主文所示之刑，被告丙○○部分並定其應執行之刑
    。扣案之「癸○○」身分證及駕駛執照上之丙○○照片各一張，均係被告丙○○
    所有，並供犯罪所用之物，行動電話二具，亦係被告丙○○所有，供犯罪所用之
    物，扣案之第一商業銀行金融卡一張、第一商業銀行存摺一本及郵局儲金簿一本
    ，則均係被告丙○○所有因犯罪所得之物，皆據其坦承在卷，均依法宣告沒收之
    。至錄音機一台雖係被告丙○○所有，但並未作為犯罪工具，爰不為沒收之諭知
    ，併予敘明。
貳、無罪部分
一、公訴意旨略以：被告丁○○與同案被告丙○○及另四名年籍姓名不詳之成年男子
    基於共同犯意聯絡，於九十年十月二十日十九時許，前往告訴人壬○○位於新竹
    縣湖口鄉○○路一八九巷六弄二號住處，以「我和我爸爸二人通緝跑路中，希望
    你能供應跑路費五十萬元，如果不給，我就對你家人不利，反正我知道你家住那
    裡，我也不差再多犯一件案子」等語，恐嚇被害人壬○○，要求給付五十萬元之
    「跑路費」，致告訴人壬○○心生畏懼，而交付三十萬元予被告丙○○，因認被
    告前開所為涉有共同恐嚇取財罪云云。
二、按犯罪事實應依證據認定之，無證據不得推定其犯罪事實；又不能證明被告犯罪
    或其行為不罰者，應諭知無罪之判決，刑事訴訟法第一百五十四條、第三百零一
    條第一項，分別定有明文。又告訴人之告訴，係以使被告受刑事訴追為目的，是
    其陳述是否與事實相符，仍應調查其他證據以資審認；而被害人之陳述如無瑕疵
    ，且就其他方面調查又與事實相符，固足採為科刑之基礎，倘其陳述尚有瑕疵，
    則在未究明前，遽採為論罪科刑之依據，即難認適法（最高法院著有五十二年台
    上字第一三００號、六十一年台上字第三Ｏ九九號判例參照）。再認定不利於被
    告之事實，須依積極證據，苟積極證據不足為不利於被告事實之認定時，即應為
    有利於被告之認定，更不必有何有利之證據；且事實之認定，應憑證據，如未能
    發現相當證據，或證據不足以證明，自不能以推測或擬制之方法，以為裁判基礎
    ；而認定犯罪事實所憑證據，雖不以直接證據為限，間接證據亦包括在內；然而
    無論直接或間接證據，其為訴訟上之證明，須於通常一般之人均不致有所懷疑，
    而得確信其為真實之程度者，始得據為有罪之認定，若其關於被告是否犯罪之證
    明未能達此程度，而有合理性懷疑之存在，致使無從形成有罪之確信，根據「罪
    證有疑，利於被告」之證據法則，即不得遽為不利被告之認定，亦分別有最高法
    院三十年上字第八一六號、四十年台上字第八六號、七十六年台上字第四九八六
    號等判例可資參照。
三、訊據被告丁○○堅決否認涉有前開犯行，辯稱：因與告訴人壬○○間有合夥之爭
    執，係其子即同案被告丙○○詢問合夥關係結果，因被害人壬○○告以未賺錢，
    認有不實之處，被告丙○○向被害人壬○○要求給付多少錢伊並不清楚，且伊並
    未至被害人家中恐嚇被害人等語。公訴人認被告丁○○共同涉犯前開犯行，係以
    被害人壬○○之指述為據。惟經查，至被害人壬○○家中向壬○○恐嚇之人係被
    告丙○○，並非被告丁○○，業據被害人壬○○於本院供述甚詳，被告丁○○雖
  堅持與被害人壬○○有合夥關係，雖未能提出証據証明，故尚無法認確係屬實，
    然被告丙○○向被害人壬○○索取前開款項係由其自行為之，自被告丙○○及被
    害人壬○○之供述中，均未能証明被告丁○○有何提議或參與之行為，又當時被
    告丙○○向被害人恐嚇時亦僅其一人，業據被害人壬○○供述在卷，則被告丁○○事前既未參與謀畫，亦未參與恐嚇之行為，且未取得前開款項，縱其曾出面與
    被害人壬○○會談，然會談時既無恐嚇之言詞，實難認告丁○○與被告丙○○間
    有犯意連絡及行為分擔甚明，故該恐嚇行為應係被告丙○○一人所為，此外復查
    無其他積極証據足資証明被告丁○○前開所為涉有恐嚇犯行，被告丁○○前開所
    辯尚堪採信，核之前揭規定及判例意旨所示，自應為其無罪之諭知。
據上論斷，應依刑事訴訟法第二百九十九條第一項前段、第三百零一條第一項，刑法
第二十八條、第五十六條、第三百四十六條第一項、第三百四十九條第二項、第五十
五條、第五十一條第五款、第三十八條第一項第二款、第三款，罰金罰鍰提高標準條
例第一條前段，判決如主文。
本案經檢察官陳榮林到庭執行職務。
中      華      民      國      九十一      年      十一    月    五    日
                                臺灣新竹地方法院刑事第二庭
                                    法  官  王紋瑩
右正本證明與原本無異。
如不服本判決，應於判決送達後十日內向本院提出上訴狀( 應附繕本 )，上訴於
臺灣高等法院。
                                    書記官  馮玉玲
中      華      民      國      九十一      年      十一    月    五    日
刑法第二百十二條：
偽造、變造護照、旅券、免許證、特許證及關於品行、能力服務或其他相類之證書、
介紹書，足以生損害於公眾或他人者，處一年以下有期徒刑、拘役或三百元以下罰金
。
刑法第三百四十九條第二項：
搬運、寄藏、故買贓物或為牙保者，處五年以下有期徒刑、拘役或科或併科一千元以
下罰金。
刑法第三百四十六條第一項：
意圖為自己或第三人不法之所有，以恐嚇使人將本人或第三人之物交付者，處六月以
上五年以下有期徒刑，得併科一千元以下罰金。
